【裁判字號】    92,簡上,318
【裁判日期】    920821
【裁判案由】    遷讓房屋等
【裁判全文】
臺灣臺北地方法院民事判決                        九十二年度簡上字第三一八號
    上  訴  人  乙○○
    被上訴人    丙○
    訴訟代理人  甲○○
右當事人間請求遷讓房屋等事件，上訴人對於中華民國九十二年二月二十七日本院台
北簡易庭九十二年度北簡字第六七五號第一審判決提起上訴，本院判決如左：
    主  文
上訴駁回。
第二審訴訟費用由上訴人負擔。
    事  實
甲、上訴人方面：
壹、聲明：
一、原判決廢棄。
二、右廢棄部分，被上訴人在第一審之訴駁回。
貳、陳述：除與原審判決書所載者相同茲予引用外，補稱：
一、本案原審於民國九十二年二月十八日始訂第一次庭期，卻於同年一月二十九日即
    宣示判決，顯有未審先判之違背法令之處。
二、上訴人自七十七年十一月二十五日起即承租被上訴人所有，坐落於台北市○○街
    ○段八巷一弄六號之房屋，被上訴人並以借款之名義向上訴人收取新台幣（下同
    ）二萬元之押金。上訴人於租賃期間皆按時繳納租金，未曾拖延。被上訴人陳稱
    上訴人積欠一個月房租未付，實則上訴人已備妥支票，惟被上訴人未依約前來收
    取，反指上訴人未付房租，實與誠信有違。嗣後於九十一年十月份租賃期間將屆
    滿時，雙方當時即達成續租之合意，兩造就系爭房屋仍存有租賃關係，原審就此
    事實漏未斟酌，其認事用法即有違誤之處。
三、退步言之，若鈞院認兩造間已無租賃關係，則上訴人主張以押金二萬元中之一萬
    四千元與積欠被上訴人之一萬四千元房租抵銷，上訴人即無需再給付一萬四千元
    房租予被上訴人。
參、證據：援用原審之立證方法，並補提開庭通知單、借據、
    聲請傳訊證人張義洋。
乙、被上訴人方面：
壹、聲明：駁回上訴。
貳、陳述：除與原審判決書所載者相同茲予引用外，補稱：
一、因被上訴人要收回房屋，故九十一年十一月份之房租未向上訴人收取，否認曾承
    諾上訴人續租一事。
二、上訴人確實有繳押金二萬元，但需待上訴人搬遷完畢始予返還。
參、證據：援用原審之立證方法。
丙、本院依上訴人之聲請訊問證人張義洋。
    理  由
一、被上訴人起訴主張上訴人向被上訴人承租臺北市○○街○段八巷一弄六號房屋（
    以下簡稱系爭房屋），租期係自民國九十年十一月二十五日起至九十一年十一月
    二十四日止，租金每月新臺幣（下同）一萬四千元，惟於租期屆至後，經被上訴
    人以存證信函催告上訴人返還房屋，上訴人仍不搬遷，且積欠租金一萬四千元未
    付，爰依租賃關係請求上訴人應將系爭房屋遷讓交還被上訴人，並給付被上訴人
    一萬四千元，及自民國九十一年十一月二十五日起，至交還前開房屋之日止，按
    月以一萬四千元計算之違約金，並於本院審理中補稱從未承諾上訴人續租，上訴
    人所繳押租金二萬元，須待搬遷完畢後始可退還。上訴人則以伊從未欠租，兩造
    於九十一年十月時達成續租合意，兩造間仍有租賃關係，縱認為租賃關係業已消
    滅，上訴人亦得以二萬元押租金抵銷，無須再給付一萬四千元房租等語，資為抗
    辯。
二、被上訴人主張上訴人向被上訴人承租系爭房屋，原訂租期係自民國九十年十一月
    二十五日起至九十一年十一月二十四日止，租金每月一萬四千元，被上訴人曾於
    九十一年十二月十日以存證信函催告上訴人返還房屋，上訴人業於九十一年十二
    月十二日收受，然迄今仍未搬遷之事實，業據其提出房屋租賃契約書及存證信函
    為證，復為上訴人所不爭執，自堪信為真正。
三、依兩造租約，租期原應於九十一年十一月二十四日屆滿，租約第六條並約定：「
    乙方於租期屆滿時，除經甲方（按指被上訴人）同意繼續出租外，應即日將租賃
    房屋誠心按照原狀遷空交還甲方，不得藉詞推諉或主張任何權利．．．」，此有
    房屋租賃契約書在卷可稽，上訴人主張兩造另有成立續租之合意，自應就此負舉
    證之責。經本院依上訴人聲請訊問證人張義洋，據其到庭結證稱：伊曾向被上訴
    人租屋，租賃地點在上訴人隔壁，伊於九十一年十月十日以前就已遷離租賃處，
    搬走後曾再回去找朋友聊天，伊只聽到兩造在談續約的事，伊有幫上訴人請被上
    訴人調降租金，不知兩造後來到底有無決定續租，伊只是局外人，對此事不清楚
    等語。由證人張義洋之證言，僅能證明兩造曾談及續租之事，尚不能證明兩造業
    已達成續租之合意，上訴人既未能另行舉證證明被上訴人確有同意續租，兩造之
    租約即應於原訂租期屆滿時即九十一年十一月二十四日終止，依前開租約第六條
    約定，被上訴人自得依約請求上訴人遷讓返還系爭房屋。
四、次按，兩造之房屋租賃契約第三條約定：「租金每個月一萬四千元正，乙方（按
    指上訴人）不得藉任何理由拖延或拒納」，此有房屋租賃契約書在卷可參，上訴
    人既自承尚欠房租一萬四千元未付（原審卷第十九頁），被上訴人依約請求上訴
    人給付積欠之租金一萬四千元，即無不合。上訴人雖辯駁已將支票開好，被上訴
    人並未前來收取云云，惟兩造租約既未約定被上訴人應自行前往收取，上訴人亦
    未舉證證明就租金之清償地兩造另有何約定，依民法第三百十四條第二款，應以
    債權人即被上訴人之住所地為清償地，況上訴人自陳係開立支票欲交付被上訴人
    ，然上訴人既非以現金給付，被上訴人亦無接受以支票給付之義務，是以上訴人
    前開抗辯尚無可採。
五、又，押租金係為擔保承租人租賃債務之履行，於租賃關係終了，租賃物已返還，
    承租人無債務不履行情事，始得請求返還，最高法院八十一年度台上字第一九○
    七號、八十一年度台上字第一六三○號判決闡釋甚詳。再者，依民法第三百三十
    四條，抵銷須以雙方之債務均已屆清償期為限，始得為之。本件上訴人尚未返還
    系爭房屋，揆諸前開最高法院判決，上訴人之押租金返還請求權尚未發生，依民
    法第三百三十四條，上訴人自不得以此尚未發生之債權主張抵銷，是以上訴人之
    抵銷抗辯亦無可採。
六、末按，兩造租約第六條則約定：「乙方於租期屆滿時，．．．，如不即時遷讓交
    還房屋時，甲方每月得向乙方請求按照租金五倍之違約金至遷讓完了之日止，乙
    方及連帶保證人丙方，決無異議」，上訴人於九十一年十一月二十四日租期屆至
    後，迄今仍未交還房屋，依前開約定，被上訴人自得請求上訴人給付違約金，被
    上訴人僅請求按原租金額計算之違約金，其數額核屬恰當，從而，被上訴人請求
    上訴人給付自九十一年十一月二十五日起，至交還前開房屋之日止，按月以一萬
    四千元計算之違約金，洵屬相當，應予准許。
七、至上訴人指摘原審於九十二年二月十八日始第一次開庭，卻於九十二年一月二十
    九日即宣示判決，顯有違法一節，經查：原審宣示判決筆錄已載明上訴人對於被
    上訴人主張兩造確有訂立系爭租約，租期業已屆滿，上訴人迄未遷離，以及仍欠
    租金一萬四千元等節均不爭執，顯見原審宣示判決筆錄確有斟酌上訴人於原審言
    詞辯論期日中所為之陳述，否則斷無從預知上訴人對前開事實是否爭執，顯見原
    審宣示判決筆錄記載日期為九十二年一月二十九日係出於誤載，並非未開庭即為
    判決，原審亦已於九十二年四月八日以更正裁定將宣判日期更正為九十二年二月
    二十七日，此有民事裁定在卷可稽，上訴人執此指摘原判決違法，亦屬無據。
八、綜上所述，被上訴人依租賃關係請求上訴人被告應將系爭房屋遷讓交還被上訴人
    ，並給付一萬四千元，及自民國九十一年十一月二十五日起，至交還前開房屋之
    日止，按月以一萬四千元計算之違約金，為有理由，原審為上訴人敗訴之判決，
    並依職權宣告假執行，核無不合，上訴人仍執前詞求予廢棄，非屬有據，應予駁
    回。
九、據上論結，本件上訴為無理由，依民事訴訟法第四百三十六條之一第三項、第四
    百四十九條第一項、第七十八條，判決如主文。
中      華      民      國    九十二    年      八      月    二十一    日
                                    民事第六庭審判長法官  林惠瑜
                                                    法官  侯水深
                                                    法官  陳怡雯
右為正本係照原本作成
不得上訴
中      華      民      國    九十二    年      八      月    二十三    日
                                                  書記官  謝梅琴


司法院資訊處製作；財團法人民間司法改革基金會備份。
